【裁判字號】    99,消債更,130
【裁判日期】    991104
【裁判案由】    更生事件
【裁判全文】
臺灣臺北地方法院民事裁定           99年度消債更字第130號
聲  請  人
即  債務人  甲○○
上列當事人聲請消費者債務清理事件，本院裁定如下：
    主  文
聲請駁回。
聲請費用新臺幣壹仟元由聲請人負擔。
    理  由
一、按債務人不能清償債務或有不能清償之虞者，得依本條例所
    定更生或清算程序，清理其債務，消債條例第3條定有明文
    。又聲請更生或清算不合程式或不備其他要件者，法院應以
    裁定駁回之；債務人對於金融機構因消費借貸、自用住宅借
    款、信用卡或現金卡契約而負債務，在聲請更生或清算前，
    應提出債權人清冊，以書面向最大債權金融機構請求協商債
    務清償方案，並表明共同協商之意旨，復為同條例第8條、
    第151條第1項所明定。再者，消債條例所定前置協商程序，
    旨在使金融機構與債務人就特定種類之債務清理事務上，利
    用法院程序外解決之協商機制，為迅速有效之自主性解決，
    而此一程序之進行，有賴當事人間之協力配合，本於誠信為
    基礎，形成債務清理之共識，各當事人自應負有最大的誠實
    協力義務以促協商成立，並藉由法院之事後核可，賦予協商
    內容作為執行名義之正當性，若債務人為直接進入更生程序
    ，遂於前置協商程序時故意使協商破裂，雖有債務協商不成
    立之形式，然藉由脫法方式造成此結論，難謂債務人有進行
    債務清理之誠意。
二、本件聲請意旨略以：債務人有不能清償債務情事，於消費者
    債務清理條例施行後，曾以書面向中國信託商業銀行股份有
    限公司（以下稱中國信託銀行）請求共同協商債務清償方案
    ，但因資產管理公司之債權未列入協商範圍內，致未能達成
    協商，債務人無擔保或優先權債務總金額未超過新臺幣（下
    同）1200萬元，又債務人未經法院裁定開始清算程序或宣告
    破產，仍得聲請更生等語。
三、經查：
    本件聲請人主張其已踐行前置協商程序，但未能成立，固有
    前置協商不成立通知書在卷可稽（見本院卷第17頁）。惟該
    次前置協商不成立原因為：「無法負擔任何還款條件」。經
    本院於民國99年9月30日以北院木民樹消99年度消債更字第
    130號函詢最大債權銀行中國信託銀行有關聲請人債務協商
    不成立之原因，經該行於99年10月13日回函陳稱：「債務人
    於99年5月向本行申請前置協商，本行提供兩階段還款方案
    ，每月還款僅5000元（72期，0利率）協議方案，惟債務人
    表示資產管理公司債權無納入協商，故無法負擔還款方案，
    致協商不成立」等語，有民事陳報狀附卷可參（見本院卷第
    25頁）。又自聲請人提出之勞工保險被保險人投保資料表觀
    之，其投保薪資為4萬2000元。而依聲請人之主張，其每月
    必要支出有：房租5000元、膳食5000元、水費300元、電費
    1500元、瓦斯300元、手機費300元、交通費1100元、生活雜
    支1000元、其子扶養費1萬元，足知聲請人每月生活費用支
    出約為2萬4500元。是聲請人每月收入於扣除必要支出後，
    尚餘1萬7500元（計算式：00000000000＝17500）可資運用
    ，足徵聲請人於申請前置協商時，有資力負擔最大債權銀行
    中國信託銀行所提出之「分72期，利率0％，每期還款5000
    元」兩階段還款方案。至聲請人謂前置協商並未納入資產管
    理公司之債權，故無法負擔協商方案云云。惟消債條例所定
    之前置協商，並未強制全體債權人加入，聲請人尚不能以仍
    有其他債權人未列入前置協商而拒絕最大債權銀行所提出具
    有履行可能性之清償方案；再者，倘聲請人因前置協商方案
    所不及之債權人行使權利之後，造成其無法履行協商方案時
    ，非不得請求法院開啟債務清理程序之機會，聲請人倘若日
    後發生不可歸責於己之事由，致無法繼續履行債務時，仍得
    依消債條例第151條第5項規定向法院聲請更生，是聲請人尚
    難以非金融機構債權人未列入協商為由，片面拒絕還款方案
    ，致協商不成立，而逕向法院聲請更生。從而，本件聲請人
    有能力依中國信託銀行所提出之清償方案履行，卻以非金融
    機構債權人未列入協商為由，片面拒絕中國信託銀行提出之
    還款方案致協商不成立，並率爾聲請依更生程序清理其債務
    ，堪認聲請人無參與前置協商之誠意，形同未確實踐行前置
    協商程序。聲請人之更生聲請，既欠缺前置協商程序，且此
    欠缺不能補正，依前揭說明，本件更生之聲請，於法尚有未
    合。
四、綜上所述，聲請人無參與前置協商之誠意，逕為本件更生聲
    請，於法尚有未合，應予駁回。爰裁定如主文。
中    華    民    國    99    年    11    月    4     日
              民事第三庭    法      官  孫正華
以上正本係照原本作成。
如不服本裁定，應於裁定送達後10日內，以書狀向本院提出抗告
，並繳納抗告費新臺幣1千元。
中    華    民    國    99    年    11    月    4     日
                            書  記  官  林秀娥

司法院資訊處製作；財團法人民間司法改革基金會備份。
